【裁判字號】    95,聲,29
【裁判日期】    950428
【裁判案由】    停止執行
【裁判全文】
臺灣高等法院臺南分院民事裁定            95年度聲字第29號
聲  請  人  金龍冠食品股份有限公司
法定代理人  鄭香蘭
代  理  人  林崑地  律師
相  對  人  台灣中小企業銀行股份有限公司
法定代理人  羅澤成
代  理  人  陳國鐘
上列當事人間聲請停止強制執行事件，本院裁定如下：
    主      文
聲請駁回。
聲請程序費用由聲請人負擔。
    理      由
一、按有回復原狀之聲請，或提起再審或異議之訴，或對於和解
    為繼續審判之請求，或提起宣告調解無效之訴、撤銷調解之
    訴，或對於許可強制執行之裁定提起抗告時，法院因必要情
    形，或依聲請定相當並確實之擔保，得為停止強制執行之裁
    定，強制執行法第十八條第二項定有明文。又按強制執行程
    序開始後，除法律另有規定外，以不停止執行為原則，此觀
    強制執行法第十八條第一項規定自明。受理回復原狀之聲請
    、再審或異議之訴等之受訴法院，如認有必要時，雖得依職
    權不命供擔保或命供擔保裁定停止執行，縱係依聲請定相當
    確實之擔保，亦以有必要之情形為限，否則如任意依聲請人
    之聲請即停止執行，不僅有損債權人之權益，且與不停止執
    行之原則有違。而有無必要之情形，仍應斟酌上開回復原狀
    、再審或異議之訴等，是否顯無理由，及將來勝訴後是否發
    生不能或難以回復等各情以決定之。（最高法院九十二年度
    台抗字第五三五號裁定要旨參照）。
二、本件聲請人以其所有如附表所示之建物及設備，現為台灣嘉
    義地方法院91年度執字第5306號債權人金龍冠食品股份有限
    公司與債務人台灣中小企業銀行股份有限公司間給付借款強
    制執行事件所查封，並進行鑑價拍賣，經其提起第三人異議
    之訴，現繫屬於本院為由，聲請裁定停止臺灣嘉義地方法院
    九十一年度執字第五三○六號給付借款強制執行事件就附表
    所示標的物所為之強制執行程序。
三、惟經本院依職權向臺灣嘉義地方法院民事執行處函查結果，
    據覆稱：「該院九十一年度執字第五三○六號強制執行事件
    查封標的為如附表所示之編號第四、一○、一一項，其餘標
    的均未查封。」有該院九十五年三月三十日嘉院龍民九一執
    日字第五三○六號函附卷可按（見本院95年上字第4號債務
    人異議事件卷第九六頁），此亦為聲請人所不爭，足證除附
    表所示之編號第四、一○、一一項外之其餘標的物，均非本
    件執行標的，自無停止執行之必要。
四、次按動產因附合而為不動產之重要成分者，不動產所有人，
    取得動產所有權，民法第八百十一條定有明文，而動產附合
    於不動產，而歸不動產所有人取得動產所有權者，以動產因
    附合而成為不動產之重要成分為要件，所謂成為不動產之重
    要成分，係指此種結合具有固定性、繼續性，而未成為另一
    獨立之定著物而言。再按「土地所有人於設定抵押權後，在
    抵押之土地上營造建築物者，抵押權人於必要時，得將其建
    築物與土地併付拍賣，但對於建築物之價金，無優先受清償
    之權，民法第八百七十七條定有明文。此規定之目的，在於
    期使房屋與土地能同歸一人，易於拍賣，以保障抵押權人，
    並簡化法律關係，以避免或減少紛爭。故如土地所有人於將
    土地供抵押權人設定抵押權後，雖未自行於土地上營造建築
    物，但容許第三人在土地上營造建築物，為避免單獨拍賣土
    地，可能使土地及建物非由同一人所有，法律關係趨於複雜
    ，衍生糾紛，及為使土地易於拍賣，保障抵押權人之權益，
    本於上述法條之立法意旨，自應許抵押權人行使抵押權時，
    將第三人於抵押權設定後在土地上營造之建築物與抵押之土
    地併付拍賣，而將房屋賣得價金交還該第三人。」（最高法
    院九十二年度台抗字第六四一號裁定要旨參照），經查：如
    附表編號四之４℃鮮食設備追加庫板隔間工程、附表編號一
    ○之Ｈ型鋼建造之廠房部分以及如附表編號一一之Ｈ型鋼建
    造之倉庫部分，縱係聲請人出資裝設或建造，然該上開庫板
    隔間，除一樓增設之隔間工程外，另於廠房二樓增建一個房
    間，供原料倉庫使用，內建有一配料室，業據原審法院審理
    兩造間之第三人異議之訴事件（原法院94年度訴字第238號
    ）至現場勘驗屬實，並有相片五張附卷可稽（見原審卷第九
    九頁至第一○一頁），該隔間工程係以隔板在建物內為隔間
    ，持續固定於原建物上，已成為原建物之重要成分，即非經
    毀損或變更其物之性質，不能與原建物分離；另依原審勘驗
    筆錄及相片所示（見原審卷第一○六頁），附表編號一○之
    Ｈ型鋼建造之廠房係位在二樓廠房（研發室），使用為屋頂
    鋼樑之用，該廠房為鋼材浪板水泥造，其出入仍須經由一樓
    之廠房門戶，而不具有構造及使用上之獨立性，似應認附和
    於系爭廠房而成為其重要成份之一部分，由不動產所有人即
    上口公司取得所有權。又如附表編號一一之倉庫一間，依原
    審勘驗現場及相片所示，該Ｈ型鋼包括位在債務人所有之廠
    房側邊之浪板造倉庫，縱認其具備構造及使用上之獨立性，
    惟依聲請人起訴狀所載應係於九十年二月二日承租系爭廠房
    期間始興建（參見執行卷影本所附之土地登記謄本），顯係
    於本件執行標的嘉義縣民雄鄉○○段七八四、七八五地號土
    地八十一年八月十二日設定抵押權之後所建，既為債務人而
    容許，依上開說明，執行法院仍得將此倉庫，併付拍賣，其
    仍無停止執行之必要。且此三部分標的物，依聲請人於原審
    法院起訴狀所載之造價為依序為660,000、129,999、118,65
    0元（見原審卷第七頁），合計為908,649元，價額尚非鉅大
    （本件債權人執行之債權標的金額為71,325,587元），是本
    件縱未停止執行，依本件債權人為台灣中小企業銀行股份有
    限公司之資力，聲請人所受之損害，將來非不得以金錢獲得
    補償，是應認此部分亦無停止執行之必要。
五、綜上，本件聲請人以附表所示之物為其所有，現為台灣嘉義
    地方法院91年度執字第5306號債權人金龍冠食品股份有限公
    司與債務人台灣中小企業銀行股份有限公司間給付借款強制
    執行事件所查封、進行鑑價及拍賣，經其提起第三人異議之
    訴，因聲請裁定停止臺灣嘉義地方法院九十一年度執字第五
    三○六號給付借款強制執行事件就附表所示標的之強制執行
    程序，即無理由，應予駁回。
六、據上論結，本件聲請為無理由，爰依強制執行法第十八條第
    二項、第三十條之一，民事訴訟法第九十五條、第七十八條
    ，裁定如主文。
中    華    民    國    95    年    4     月    28    日
                  民事第三庭  審判長法  官  陳光秀
                                    法  官  曾平杉
                                    法  官  徐宏志
上為正本係照原本作成。
如對本裁定抗告，須於裁定送達後10日內向本院提出抗告狀，並
應繳納抗告費新台幣1千元（須附繕本）。
中    華    民    國    95    年    5     月     1    日
                                    書記官  蕭奎璋
                                                Ｊ

司法院資訊處製作；財團法人民間司法改革基金會備份。
